【裁判字號】    88,自,71
【裁判日期】    890126
【裁判案由】    妨害名譽
【裁判全文】
臺灣嘉義地方法院刑事判決                            八十八年度自字第七一號
    自  訴  人  辛○○
    即反訴被告
    被      告  戊○○
    即  反訴人
右列被告因妨害名譽案件，經自訴人提起自訴後，被告提起誣告反訴，本院判決如左
：
    主  文
戊○○、辛○○均無罪。
    理  由
甲、自訴部分：
一、自訴意旨如自訴狀所載（如附件一）。
二、按不能證明被告犯罪或其行為不罰者，應諭知無罪之判決；且犯罪事實應依證據
    認定之，無證據不得推定其犯罪事實，刑事訴訟法第三百零一條第一項及第一百
    五十四條分別定有明文。又刑法第三百十條第一項誹謗罪之成立，須行為人有散
    布於眾之意圖始足當之。若行為人雖指摘或傳述足以毀損他人名譽之事，然並無
    散布於眾之意圖，即不能以該罪相繩。且因自衛、自辯或保護合法之利益者，以
    善意發表言論，不罰，刑法第三百十一條亦有規定。
三、自訴人認被告涉有刑法第三百十條之誹謗罪嫌，無非以卷附錄音帶、譯文可憑，
    並有證人己○○、甲○○、丁○○、丑○○、子○○、癸○○等二十一人之證詞
    為其主要論據。
四、訊據被告戊○○堅決否認有何右揭犯行，辯稱：其僅係向係所主管報告，並未指
    名道姓，且其指摘為真實，並無散布於眾之意圖等語。經查：
（一）被告於前揭時地指摘自訴人辛○○破壞其車子之情事，業據證人子○○於本院
      審理中證稱：「˙˙被告（即戊○○）有向丑○○講過，丑○○告訴我是在被
      告車子被刮後一、二天向我講˙˙丑○○有向我講是自訴人刮被告的車子˙˙
      」、「˙˙靳教授向我說，是我男朋友做的˙˙我問他姓甚麼˙˙後來有講過
      姓陳˙˙」等語（見本院八十八年十二月三日審判筆錄及八十八年十二月二十
      一日訊問筆錄），核與證人丑○○亦證稱曾向子○○提及車子被刮之事且有講
      過那學生姓陳之事（見本院八十八年十二月二十一日訊問筆錄）等情相符；而
      證人郝鳳名亦證稱被告找渠是因其車子被刮，當時由其言談中，可能指的是自
      訴人為其中之一等情明確（見本院八十八年十二月十三日訊問筆錄）；且被告
      於課程中提及車子被破壞及自訴事又提及自訴人名字等情，並據證人林誌豪、
      乙○○、丙○○、庚○○於本院審理中結證屬實；此外復有自訴人與己○○對
      話內容之錄音帶及其譯文在卷可資佐證。是被告確曾指摘自訴人破壞其車子之
      情事，洵堪認定，且誹謗罪並不以指名道姓為必要，僅就其指摘內容而得推知
      其被害人為已足；況被告所提照片等證物亦不足證明其所指摘之事為真實，則
      被告所辯未指名道姓且其指摘為真實等情，固不足採。惟證人壬○○證稱：「
      ˙˙˙˙˙˙我向老師（指被告）說是否能告訴我同學姓名，以便去找同學解
      決。老師一直都沒有說出名字，也說不能講˙˙˙˙˙˙我自己揣測，才約自
      訴人出來會餐，並規勸他向老師道歉˙˙˙˙˙˙」等情明確（見本院八十八
      年十二月三日審；且被告係於私人場合向系所主管己○○提及車子被刮事，而
      甲○○更係主動向被告詢問，被告亦未曾要求轉述與他人知道等情，業據證人
      己○○、甲○○、丑○○結證屬實，是堪認被告並無散布於眾之意圖，揆諸前
      揭說明，尚難以誹謗罪相繩。
（二）至證人林誌豪、乙○○、丙○○、庚○○等人雖證稱被告於刑法實例演習課程
      中提及車子被刮及有同學對其提起自訴事，惟被告並無害惡於自訴人之意，乃
      係出於自衛、自辯而以善意發表言論，依刑法第三百十一條規定亦屬不罰。
（三）綜上所述，被告所辯其並無散布於眾之意圖等語，尚非虛妄，足堪採信。此外
      ，復查無其他積極證據，足資證明被告有何自訴人所指之犯行，揆諸首開說明
      ，自應為被告無罪之諭知。
乙、反訴部分：
一、反訴意旨如反訴狀所載（如附件二）。
二、按不能證明被告犯罪或其行為不罰者，應諭知無罪之判決；且犯罪事實應依證據
    認定之，無證據不得推定其犯罪事實，刑事訴訟法第三百零一條第一項及第一百
    五十四條分別定有明文。又誣告罪之成立，以自訴人所訴被訴人之事實必須完全
    出於虛構為要件，若有出於誤會或懷疑有此事實而為申告，以致不能證明其所訴
    之事實為真實，縱被訴人不負刑責，而自訴人本缺乏誣告之故意，亦難成立誣告
    罪名（最高法院四十四年台上字第八九二號判例參照）。
三、反訴人認反訴被告涉有刑法第一百六十九條第一項之誣告罪嫌，無非以相片、考
    試院聘書各四張附卷可憑，為其主要論據。
四、訊據反訴被告辛○○堅決否認有何右揭犯行，辯稱：其並未虛構事實，亦無誣告
    故意等語。經查證人子○○證稱：「˙˙˙˙˙˙被告（即戊○○）有向丑○○
    講過，丑○○告訴我是在被告車子被刮後一、二天向我講˙˙丑○○有向我講是
    自訴人刮被告的車子˙˙˙˙˙˙」、「˙˙˙˙˙˙靳教授向我說，是我男朋
    友做的˙˙我問他姓甚麼˙˙後來有講過姓陳˙˙˙˙˙˙」等語（見本院八十
    八年十二月三日審判筆錄及八十八年十二月二十一日訊問筆錄），核與證人丑○○亦證稱曾向證人子○○提及車子被刮之事且有講過那學生姓陳之事（見本院八
    十八年十二月二十一日訊問筆錄）等情相符；而證人郝鳳名亦證稱反訴人找伊是
    因其車子被刮，當時由其言談中，可能指的是反訴被告為其中之一等情明確（見
    本院八十八年十二月十三日訊問筆錄）；且反訴人於課程中提及車子被破壞及自
    訴事又提及反訴被告名字等情，並據證人林誌豪、乙○○、丙○○、庚○○於本
    院審理中結證屬實；此外復有反訴被告與己○○對話內容之錄音帶及其譯文在卷
    可資佐證。是反訴被告所辯其並未虛構事實，亦無誣告故意等語，尚非虛妄，足
    堪採信。至反訴人是否為典試委員及反訴被告曾否寄發黑函，並非反訴被告自訴
    之事實範圍，有自訴狀及其他卷證可憑，反訴被告更無誣告行為，殆無疑義。此
    外，復查無其他積極證據，足資證明反訴被告有何反訴人所指之犯行，揆諸首開
    說明，自應為反訴被告無罪之諭知。
丙、據上論斷，應依刑事訴訟法第三百四十三條、第三百三十九條、第三百零一條第
    一項，判決如主文。
中      華      民      國    八十九    年      一      月    二十六    日
                                臺灣嘉義地方法院刑事第一庭
                                    法  官    陳    卿    和
右正本證明與原本無異。
如不服本判決，應於判決送達後十日內，向本院提出上訴狀。
中      華      民      國    八十九    年      一      月    二十六    日
                                    書記官    何    杉    禧


司法院資訊處製作；財團法人民間司法改革基金會備份。
